【裁判字號】    97,易,1978
【裁判日期】    970721
【裁判案由】    傷害等
【裁判全文】
臺灣臺中地方法院刑事判決             97年度易字第1978號
公  訴  人  臺灣臺中地方法院檢察署檢察官
被      告  丁○○
選任辯護人  林益輝  律師
上列被告因妨害名譽等案件，經檢察官提起公訴（九十六年度偵
字第八八九五號），本院判決如下：
    主    文
丁○○公然侮辱人，處拘役貳拾伍日，如易科罰金，以新臺幣壹
仟元折算壹日；又傷害人之身體，處拘役肆拾伍日，如易科罰金
，以新臺幣壹仟元折算壹日。應執行拘役陸拾日，如易科罰金，
以新臺幣壹仟元折算壹日。
    犯罪事實
一、丁○○與丙○○均係臺中縣梧棲鎮「觀光魚市」販賣區之飲
    料攤販，其等因生意競爭，素來不睦，於民國（下同）九十
    六年十月二十日十九時許時，丁○○再度因生意競爭與音響
    音量問題而與丙○○、丙○○之子甲○○發生爭執，丁○○
    竟基於公然侮辱之犯意，在丙○○位於上開販賣區編號Ｆ1
    及Ｆ2攤位前，於不特定多數人得共見共聞之情況下，以「
    瘋狗母」、「母子亂倫」、「破妓麻」（台語）等語辱罵丙○○、甲○○，而公然侮辱丙○○、甲○○（甲○○部分未
    經合法告訴）。丁○○復於同年十一月十七日十五時許，因
    生意上同業競爭之行為，先持錄音機前往丙○○之上開販賣
    區攤位內，欲與丙○○、甲○○理論，並在該攤位內開啟錄
    音機錄音，經丙○○報警，臺中港務警察局漁港派出所遂派
    員前往處理後，並將該錄音機帶回警局，丁○○仍心存不滿
    ，於該日十九時至二十時許，另持照相機再度前往丙○○上
    開販賣區攤位內，欲持照相機拍攝照片，丙○○見狀欲加以
    阻止，詎丁○○竟基於傷害之犯意，自後猛推丙○○之背部
    ，使丙○○跌倒在地撞及置放於地上之塑膠籃，並因而受有
    右下肢挫傷、擦傷及左下肢挫傷、瘀青之傷害。
二、案經丙○○訴由臺中港務警察局移請臺灣臺中地方法院檢察
    署檢察官偵查起訴。
    理  由
一、關於證據能力部分：按被告以外之人於審判外之言詞或書面
    陳述，除法律有規定者外，不得作為證據，刑事訴訟法第一
    百五十九條第一項定有明文，此乃採英美法系之傳聞法則，
    用以保障被告之反對詰問權。而本法所規定傳聞法則之例外
    ，其中就被告以外之人於偵查中向檢察官所為之陳述，因檢
    察官代表國家偵查犯罪時，原則上當能遵守法定程序，且被
    告以外之人如有具結能力，仍應依法具結，以擔保其係據實
    陳述，故於第一百五十九條之一第二項明定「除顯有不可信
    之情況者外」，得為證據；又被告以外之人於檢察事務官、
    司法警察官或司法警察調查中所為之陳述，基於實體發現真
    實之訴訟目的，依第一百五十九條之二規定，如與審判中之
    陳述不符時，經比較結果，其先前之陳述，相對「具有較可
    信之特別情況」，且為證明犯罪事實存否所「必要」者，或
    於審判中有第一百五十九條之三所列死亡等原因而無法或拒
    絕陳述之各款情形之一，經證明其調查中所為陳述絕對「具
    有可信之特別情況」，且為證明犯罪事實之存否所「必要」
    者，亦例外地賦與證據能力。是所謂「顯有不可信性」、「
    相對特別可信性」與「絕對特別可信性」，係指陳述是否出
    於供述者之真意、有無違法取供情事之信用性而言，故應就
    偵查或調查筆錄製作之原因、過程及其功能等加以觀察其信
    用性，據以判斷該傳聞證據是否有顯不可信或有特別可信之
    情況而例外具有證據能力，並非對其陳述內容之證明力如何
    加以論斷，此有最高法院九十四年臺上字第六二九號判決可
    資參照。次按被告以外之人於偵查中向檢察官所為之陳述，
    除顯有不可信之情況者外，得為證據，刑事訴訟法第一百五
    十九條之一第二項亦定有明文。末按刑事訴訟法第一百五十
    八條之三規定：「證人、鑑定人依法應具結而未具結者，其
    證言或鑑定意見，不得作為證據。」所謂「依法應具結而未
    具結者」，係指檢察官或法官依刑事訴訟法第一百七十五條
    之規定，以證人身分傳喚被告以外之人（證人、告發人、告
    訴人、被害人、共犯或共同被告）到庭作證，或雖非以證人
    身分傳喚到庭，而於訊問調查過程中，轉換為證人身分為調
    查時，此時其等供述之身分為證人，則檢察官、法官自應依
    本法第一百八十六條有關具結之規定，命證人供前或供後具
    結，其陳述始符合第一百五十八條之三之規定，而有證據能
    力。若檢察官或法官非以證人身分傳喚而以告發人、告訴人
    、被害人或共犯、共同被告身分傳喚到庭為訊問時（例如刑
    事訴訟法第七十一條、第二百十九條之六第二項、第二百三
    十六條之一第一項、第二百四十八條之一、第二百七十一條
    第二項、第二百七十一條之一第一項），其身分既非證人，
    即與「依法應具結」之要件不合，縱未命其具結，純屬檢察
    官或法官調查證據職權之適法行使，當無違法可言。而前揭
    不論係本案或他案在檢察官面前作成未經具結之陳述筆錄，
    係屬被告以外之人於偵查中向檢察官所為之陳述，本質上屬
    於傳聞證據，基於保障被告在憲法上之基本訴訟權，除該被
    告以外之人死亡、身心障礙致記憶喪失或無法陳述、滯留國
    外或所在不明而無法傳喚或傳喚不到、或到庭後拒絕陳述等
    情形外，如已經法院傳喚到庭具結而為陳述，並經被告之反
    對詰問，前揭非以證人身分而在檢察官面前未經具結之陳述
    筆錄，除顯有不可信之情況者外，得為證據（最高法院九十
    六年度臺上字第三五二七號判決意旨參照）。查本件被告之
    選任辯護人雖以告訴人丙○○於警詢、偵訊之陳述，及證人
    王欽淇、甲○○於警詢、偵訊之證述均係審判外之陳述，而
    無證據能力（見本院九十七年五月二十六日審判筆錄、九十
    七年七月七日審判筆錄），惟檢察官於偵查中雖係以告訴人
    之身分傳喚黃美滿到庭訊問，而未命其具結，然告訴人丙○○於本院審理時既經傳喚到庭具結作證，並經被告之選任辯
    護人進行反對詰問，且其於偵查中所述，復無顯有不可信之
    情況，則依上開說明，告訴人丙○○於偵查中以所為之陳述
    ，自得採為證據使用；而證人王欽淇、甲○○於偵訊中之陳
    述均經具結，有各該結文在卷可佐（見偵查卷第十頁、第十
    一頁），上開偵訊陳述復係證人具結後於偵查中向檢察官所
    為之陳述，且就偵查筆錄製作之原因、過程及其功能等加以
    觀察其信用性等內容觀之，並無「顯不可信之情況」之情形
    ，依上揭刑事訴訟法第一百五十九條之一第二項之規定，自
    應認有證據能力。至告訴人丙○○、證人甲○○、王欽淇等
    人於警詢中所為之陳述均為審判外陳述，且查無法定例外得
    為證據之事由，是此部分依刑事訴訟法第一百五十九條第一
    項之規定，自不得作為證據，合先敘明。
二、訊據被告丁○○固坦承曾於前述時、地與告訴人丙○○發生
    爭執之事實不諱，惟矢口否認有何上開公然侮辱及傷害犯行
    ，辯稱：伊沒有罵告訴人丙○○，只有說伊要叫甲○○阿爸
    ，叫他媽媽阿母，伊沒有說他們亂倫，那是有計畫性的栽贓
    ，且伊也沒有傷害告訴人，都是他捏造的云云；被告之選任
    辯護人則為其辯護稱：告訴人丙○○、其子甲○○、員工王
    欽淇於警詢及偵查中所為不利於被告之陳述，因告訴人與被
    告嫌隙甚深，而證人甲○○、王欽淇分別為告訴人之子及員
    工，其等證詞之憑信度與真實性均有可議，且就公然侮辱部
    分，並未有其他第三人之證述可以證明，警方也沒有當天報
    警的證據。另就九十六年十一月十七日之事實，警員連瑞芳
    到場處理後，即把錄音機取回去，所以事後雙方並沒有因為
    錄音機發生爭執鬧到派出所，且既然當時錄音機已未在告訴
    人手中，就沒有告訴人所述傷害之事，另告訴人所提出光田
    醫院診斷書之日期係九十六年十一月十九日，無法證明該傷
    勢係於九十六年十一月十七日遭被告推傷所造成云云，惟查
    ：
  (一)被告丁○○前述於九十六年十月二十日十九時許時，因生意
    競爭與音響音量問題與丙○○、丙○○之子甲○○發生爭執
    ，而在丙○○位於上開販賣區編號Ｆ1及Ｆ2攤位前，於不特
    定多數人得共見共聞之情況下，以「瘋狗母」、「母子亂倫
    」、「破妓麻」（台語）等語辱罵丙○○之事實，業據證人
    即告訴人丙○○於偵查中及本院九十七年七月七日審理時到
    庭指述明確，核與證人即在場見聞之甲○○、王欽淇（即丙○○所僱請之臨時工）於偵查中經檢察官分別為隔離訊問後
    ，及證人甲○○於本院審理時經與告訴人隔離訊問後所證述
    情節相符，且證人甲○○、王欽淇既係案發當時在場見聞之
    人，自當對案發當時所發生之事實最為知曉，再參以證人王
    欽淇於偵查中證稱：伊係自九十六年九月間始受僱於告訴人
    丙○○擔任臨時工，對被告與告訴人之間有何細故伊不知道
    等語（見偵查卷第七頁），則證人王欽淇受僱於告訴人丙○○擔任臨時工之時間距案發當時，僅約一個多月，且與被告
    素無怨隙，已難認其有干冒偽證罪風險而為虛偽陳述之可能
    ；而證人甲○○亦因被告上開公然侮辱之事實而於九十七年
    三月二十七日對被告提出公然侮辱之刑事告訴，並經臺灣臺
    中地方法院檢察署以九十七年度偵字第七八五九號案件偵辦
    中等情，亦經本院調閱上開卷宗核閱無訛，則若被告果無上
    開公然侮辱證人甲○○及告訴人丙○○之情事，衡情證人甲○○亦無須甘冒刑法誣告及偽證罪追訴處罰之危險，故意捏
    造事實，誣指被告有為上開公然侮辱犯行之理，從而，被告
    之選任辯護人並未能提出證人甲○○、王欽淇有虛偽陳述之
    證據，以供本院查證，自難僅以證人甲○○、王欽淇分別為
    告訴人丙○○之子及員工即遽認其等之證詞不可採信，綜上
    所述，證人甲○○、王欽淇上開證述內容應與事實相符，而
    堪採信。更何況，被告於上開臺灣臺中地方法院檢察署九十
    七年度偵字第七八五九號甲○○告訴被告公然侮辱案件檢察
    官九十七年四月十五日偵查訊問時，已自承：【告訴人也有
    罵我「ㄣ家囝」（台語，就是混混、沒有出息的意思）。我
    就有回嘴說那你們就是亂倫、、、、】等語明確，並經本院
    調閱上開卷宗核閱無訛，益徵告訴人丙○○上開指述並非虛
    妄，而與事實相符，足認被告確有於九十六年十月二十日十
    九時許，在臺中縣梧棲鎮「觀光魚市」販賣區編號Ｆ1及Ｆ2
    告訴人丙○○攤位前，屬公眾得共見共聞之場所，以「瘋狗
    母」、「母子亂倫」、「破妓麻」（台語）等語辱罵證人丙○○，而公然侮辱丙○○之事實，應堪認定。
  (二)而被告上開於九十六年十一月十七日十九時至二十許，因持
    照相機前往證人丙○○上開販賣區攤位內欲拍攝照片，證人
    丙○○見狀欲加以阻止，被告竟自後猛推證人丙○○之背部
    ，使其跌倒在地撞及置放於地上之塑膠籃，因而受傷之事實
    ，除經證人即告訴人丙○○於偵訊及本院九十七年七月七日
    審理時指訴明確外，核與證人即在場見聞之甲○○於偵訊時
    及本院審理時證述情節大致相符，並有光田綜合醫院開立之
    告訴人丙○○診斷證明書一紙附卷可稽（見警卷第十三頁）
    。再參以證人丙○○於本院審理時已結證稱：「（你說丁○○有推你，是什麼原因之下推你？）我阻止他不要照相。」
    、「（是推你之後才報警，還是警察來了之後離開才推你的
    ？）還沒有推我之前警察已經來過了、、、、警察來的時候
    有看到錄音機，我被推倒之後警察有沒有再來我忘記了，這
    次有沒有報警我忘記了。」等語明確（見本院九十七年七月
    七日審判筆錄），核與證人即九十六年十一月十七日下午三
    時許據報到場處理之員警連瑞芳於本院審理時到庭結證稱：
    「（九十六年十一月十一日那天你有無接到被告或是他太太
    的報案？）那天我是巡邏勤務，我接到勤務中心呼叫，我到
    那邊的時候已經下午三點二十分。」、「（你到現場去的時
    候，怎麼處理？）因為他們經常為了生意的糾紛，但也沒有
    什麼重大的事情，所以跟他們說我們是要做生意賺錢，不是
    要吵架的，被告太太說錄音機被他們拿走，我到那邊的時候
    ，只有在走廊上看一下，沒有發現，後來叫替代役到垃圾桶
    看一下，也沒有發現，後來被告他們過來說在水果箱那邊有
    發現錄音機，但是裡面沒有帶子。」、「（當時這個錄音機
    你怎麼處理？）被告發現的時候，他們說是他的，他說那是
    證物，上面有他媽媽的指紋，然後他媽媽就跑過去就把錄音
    機一直摸，後來我就把錄音機叫被告拿回去，被告也不要拿
    回去，就由我先帶回去，再通知被告來拿回去。」、「（你
    拿到這個錄音機之後，告訴人把錄音機拿過去的時候，雙方
    有無發生爭搶？）沒有。」、「（告訴人有無為了爭搶錄音
    機然後說他受傷了？）沒有。」、「（你後來幾點離開？）
    大約三點五十分的時候就離開，因為我四點要接班。」、「
    （後來告訴人有無再為了當天錄音機或是照相的事情跟你報
    案？）這我不知道，當天只有錄音機沒有錄影機。」、「（
    後來在你離開後，他們有無再發生爭執，到你們派出所報案
    ？）當天就沒有。」、「（當天晚上發生的事情你知道嗎？
    ）我不知道。」、「（十一月十七日下午三點你離開後，晚
    上是否有人報案再到派出所去？）沒有，我們派出所沒有再
    到現場去，只有在九點多被告及他太太有到派出所。」等語
    相符（見本院九十七年七月七日審判筆錄），並有內政部警
    政署臺中港務警察局九十七年六月十六日中港警刑字第○九
    七○○五一八四號函所附九十六年十一月十七日該所受理各
    類案件紀錄表一紙附於本院卷可佐，則被告丁○○與證人丙○○於九十六年十一月十七日下午三時許已因被告丁○○持
    錄音機前往證人攤位內錄音之事發生爭執，證人丙○○隨即
    報警，嗣經員警連瑞芳於該日下午三時二十分許到場處理，
    並將該錄音機帶回警局，而斯時被告並未持照相機且雙方尚
    未發生肢體衝突等情，應堪認定。再依證人丙○○上開於本
    院審理時所為之證述，證人丙○○係因欲阻止被告拍照，而
    遭被告推倒受傷，且被告於偵查中亦不否認有持照相機前往
    證人丙○○攤位蒐證之情事（見偵查卷第八頁），從而被告
    係在連瑞芳員警於該日下午三點五十分處理完畢離開後之十
    九時至二十時許，持照相機再度前往證人丙○○上開販賣區
    攤位內欲拍攝照片，因證人丙○○加以阻止，被告即自後猛
    推其背部，致使其跌倒受傷等情亦堪認定。是證人丙○○既
    係因欲阻止被告以照相機拍攝照片而遭被告推倒受傷，即與
    被告於該日下午三時許所持之錄音機無涉，則被告之選任辯
    護人前揭所辯：警員連瑞芳到場處理後，即把錄音機取回去
    ，既然當時錄音機已經未在告訴人手中，就沒有告訴人所述
    傷害之事云云，即非可採。至被告之選人辯護人雖另以告訴
    人丙○○所提出光田醫院診斷書之日期係九十六年十一月十
    九日，無法證明該傷勢係於九十六年十一月十七日遭被告推
    傷所造成云云，惟案發之九十六年十一月十七日為例假日（
    星期六），則證人丙○○始於星期一（即九十六年十一月十
    九日）方前往醫院看診，亦與常情不相違背，從而亦無法執
    此為對被告有利之認定。
  (三)綜上所述，被告丁○○前揭所辯，無非事後卸責之詞，不足
    採信。本件事證明確，被告上開公然侮辱及傷害之犯行，均
    堪認定，應予依法論罪科刑。
三、核被告丁○○所為，係犯刑法第二百七十七條第一項之傷害
    及第三百零九條第一項之公然侮辱罪。被告所犯上開二罪間
    ，犯意各別、行為互殊，應予分論併罰。爰審酌被告僅因與
    告訴人生意競爭，即率爾出言侮辱告訴人，並傷害告訴人身
    體，其犯罪動機、目的、手段、情節尚非重大，暨考量告訴
    人受傷之程度，且被告於本院審理中仍飾詞否認犯行，犯後
    態度不佳，亦迄今尚未與告訴人達成和解等一切情狀，分別
    量處如主文所示之刑及定其應執行刑，並分別諭知易科罰金
    之折算標準。
據上論斷，應依刑事訴訟法第二百九十九條第一項前段，刑法第
三百零九條第一項、第二百七十七條第一項、第五十一條第六款
、第四十一條第一項前段，刑法施行法第一條之一第一項、第二
項前段，判決如主文。
本案經檢察官乙○○到庭執行職務。
中    華    民    國    97    年    7     月    21    日
            臺灣臺中地方法院刑事第二庭
                            法  官 許金樹
上正本與原本無異。
如不服本判決，應於判決送達後10日內向本院提出上訴狀（應抄
附繕本）。告訴人或被害人如對於本判決不服者，應具備理由請
求檢察官上訴，其上訴期間之計算係以檢察官收受判決正本之日
期為準。
                            書記官 王崑煜
中    華    民    國    97    年    7     月    21    日
附錄本案論罪科刑法條全文：
中華民國刑法第309條
公然侮辱人者，處拘役或 3 百元以下罰金。
以強暴犯前項之罪者，處 1 年以下有期徒刑、拘役或 5 百元以
下罰金。
中華民國刑法第277條
傷害人之身體或健康者，處3 年以下有期徒刑、拘役或1 千元以
下罰金。
犯前項之罪因而致人於死者，處無期徒刑或7 年以上有期徒刑；
致重傷者，處3 年以上10年以下有期徒刑。


司法院資訊處製作；財團法人民間司法改革基金會備份。
